【裁判字號】    92,訴,52
【裁判日期】    920418
【裁判案由】    強盜
【裁判全文】
臺灣臺中地方法院刑事判決                            九十二年度訴字第五二號
    公  訴  人  臺灣臺中地方法院檢察署檢察官
    被      告  乙○○
    指定辯護人  本院公設辯護人  丁○○
    被      告  丙○○
    選任辯護人  常照倫律師
右列被告因強盜案件，經檢察官提起公訴（九十一年度偵字第二二０五０號），本院
判決如左：
    主  文
乙○○意圖為自己不法之所有，攜帶兇器，以強暴至使不能抗拒，而取他人之物，累
犯，處有期徒刑柒年陸月。
丙○○無罪。
    事  實
一、乙○○於民國八十七年十一月間因犯施用毒品罪，經本院台中簡易庭於八十八年
    四月一日判處有期徒刑五月，於八十八年六月十六日確定，並於八十八年七月二
    十三日易科罰金執行完畢，猶不知警惕。於九十一年九月二十五日下午五時許，
    乙○○與丙○○原本協議出外購買毒品，即由丙○○駕駛其所有車牌號碼ＱＵ─
    八二九七號自用小客車，搭載乙○○，前往台中市○○區○○路一段與軍和街口
    附近，由乙○○下車購買毒品，時乙○○適見甲○○獨自駕駛車號ＰＣ─八一三
    六號自用小客車，正於路邊空地停車，認有機有乘，竟臨時起意，意圖為自己不
    法之所有，持某類似尖刀之客觀上足對人之生命、身體構成威脅，而具有危險性
    之不明利器一支（未經扣案），由甲○○所駕駛之上開自用小客車駕駛座右側車
    門進入車內，以上開類似尖刀之不明利器抵住甲○○之頸部，並喝令甲○○不准
    動，將皮包交出。惟因甲○○因驚恐與乙○○發生拉扯，乙○○竟基於普通傷害
    之於不確定故意，雖預見繼續以類似尖刀之利器抵住甲○○之頸部，可能造成甲○○受傷之結果，而其發生並不違背其本意，仍續以類似尖大之利器抵住甲○○
    左頸部，甲○○因為身體移動使乙○○住抵其頸部之利器滑動，致甲○○遭該利
    器割傷左頸部（普通傷害部分未據告訴），因而使甲○○不能抗拒，並以上開利
    器割斷甲○○所有斜掛在駕駛座之黑色皮包帶子後，強行取走上開皮包一只，該
    皮包內放有現金（新台幣）五千元，台灣中小企業銀行信用卡、中國國際商業銀
    行信用卡、台新商業銀行信用卡、駕駛執照、行車執照各一張及ＭＯＴＯＲＯＬ
    Ａ牌之行動電話一支等物。得手後，乙○○並於九十一年九月二十五當日，將上
    開強盜得來之上開行動電話一支，以一千八百元之價格，出售予台中市○區○○
    路二二一號之不知情之「青峰通訊行」負責人賴堅業。嗣經警由民眾提供之上開
    丙○○駕駛之自用小客車車號及丙○○所有之0000000000號、000
    0000000號二支行動電話之通聯紀錄（與乙○○0000000000號
    行動電話於案發當日密集聯絡）而循線查獲上情。
二、案經台中市警察局第五分局報請臺灣臺中地方法院檢察署檢察官偵查起訴。
    理  由
甲：被告乙○○部分：
一、訊據被告乙○○坦承有於前揭時地強盜被害人甲○○財物之事實不諱，惟矢口否
    認有持類似尖刀之利器一支當作工具，辯稱：「我當時沒有拿任何兇器，在與被
    害人拉扯時，因為我指甲太長才刮傷被害人」云云。然查：右揭事實，業據被害
    人甲○○於警訊及偵審時指訴甚詳，且被害人甲○○於警訊及偵查時均明確指認
    被告乙○○被逮獲後之照片即係強盜其財物之人無訛。又被告乙○○於進入被害
    人甲○○車內時，如何持手一支類尖刀之利器抵住被害人之頸部，並以該利器割
    斷被害人皮包之背帶而強取被害人皮包之事實，迭遽被害人甲○○於警訊及偵審
    時指訴不移，而被害人甲○○確遭利器割傷等情，亦有被害人受傷之照片二幀附
    卷足憑，並有被害人提出之驗傷診斷證明書一紙可稽，且經本院於九十二年一月
    十五日被害人到院陳述被害經過時，本院當場勘驗其頸部左前方有長約七、八公
    分之明顯傷痕屬實，而被害人上開頸部傷痕絕非人之指甲刮過所能成，另參以同
    案被告丙○○於九十一年十一月十一日為警查獲被訊問時曾供稱：「（問：乙○○是否持刀強盜被害人？）答：我並不知道，也是乙○○上車後才告訴我他持我
    車上一把美工刀強盜被害人。」等語可資佐證。復由被害人提出扣案之被割斷皮
    包背帶一小條之切割面（斜切）十分整齊以觀，亦並非強力拉扯所造成，應係被
    利器所割斷，是以被告空言否認持有類似尖刀之利器一支當作工具之辯解，顯係
    避重就輕之詞，不足採信。此外，被告乙○○於強盜得手後，並將被害人甲○○
    所有置於被強盜皮包內之ＭＯＴＯＲＯＬＡ牌行動電話一支（序號000000
    000000000號），持往台中市○區○○路二二一號「青峰通訊行」出售
    予不知情之該通訊行負責人賴堅業等情，此亦據證人賴堅業於警訊時證述屬實，
    復有被告乙○○書立之讓渡書一紙附卷足資佐證。綜上所述，本件事證明確，被
    告乙○○犯行可堪認定。
二、核被告乙○○所為，係犯刑法第三百三十條第一項之攜帶兇器之加重強盜罪。查
    被告乙○○於八十七年間曾因犯施用毒品罪，經本院台中簡易庭於八十八年四月
    一日判處有期徒刑五月，於八十八年六月十六日確定，並於八十八年七月二十三
    日易科罰金執行完畢等情，此有臺灣高等法院被告全國前案紀錄表及臺灣臺中地
    方法院檢察署刑案資料查註紀錄表各一份附卷可憑，其於五年以內再犯有期徒刑
    以上本案之罪，為累犯，應依刑法第四十七條規定加重其刑。爰審酌被告乙○○
    正值青壯年，竟不思循正途賺取金錢，而訴諸非法，以圖一己私利，即於白天持
    利器強盜財物並割傷被害人，手段惡劣，嚴重影響社會治安，亦對被害人造成精
    神上恐懼甚鉅，惡性非輕，惟其犯罪後雖就是否持有利器一事避重就輕，然仍坦
    承有強盜犯行等一切情狀，量處如主文所示之刑，以示懲儆。至被告乙○○持以
    強盜財物之不明利器，並未據扣案，且無確切證據證明係被告乙○○所有之物，
    故不予宣告沒收，併此敘明。
乙、被告丙○○部分：
一、公訴意旨另略以：被告丙○○與被告乙○○共同意圖為自己不法所有，於九十一
    年九月二十五日下午五時許，由丙○○駕駛車號ＱＵ─八二九七號自用小客車，
    於台中市○○區○○路一段與軍和街口，見被害人甲○○獨自駕駛自用小客車，
    正於路邊停車，由被告丙○○在車上把風，而被告乙○○則持類似尖刀之不明利
    器一把，進入甲○○自小客車內，以該不明利器抵住甲○○頸部，並喝令其不准
    動，將皮包交出，因而使甲○○不能抗拒後強行將甲○○之掛於駕駛座之皮包帶
    子割斷後，強盜甲○○之皮包一只。因認被告丙○○與同案被告乙○○共同涉犯
    刑法第三百三十條第一項攜帶兇器之加重強盜罪云云。
二、按犯罪事實應依證據認定之，無證據不得推定其犯罪事實；又不能證明被告犯罪
    者，應諭知無罪之判決，刑事訴訟法第一百五十四條、第三百零一條第一項分別
    定有明文；且認定不利於被告之事實，須依積極證據，苟積極證據不足為不利於
    被告事實之認定時，即應為有利於被告之認定，更不必有何有利之證據，亦有最
    高法院三十年上字第八一六號判例可資參照。又共同被告所為不利於己之供述，
    固得採為其他共同被告犯罪之證據，惟此項不利之陳述須無瑕疵可指，而就其他
    方面調查，又與事實相符，始得採為其他共同被告犯罪事實之認定（四十六年台
    上字第四一九號判例參照）。
三、訊據被告丙○○堅決否認有參與強盜行為，辯稱：「我有去現場，但沒有搶，我
    不知道他（乙○○）要去搶。本來是要到現場拿海洛因，後來因為一位女子來攔
    車，我以為是警察才跑掉，他（乙○○）搶的財物我沒拿。」、「我不可能開自
    己的車子去犯案的，我沒有強盜，我當天是跟他（乙○○）一起去拿東西（指毒
    品），我不知道他（乙○○）跑去強盜。」、「我拿三千元給他（乙○○）去買
    毒品，結果被告乙○○回來就說警察來了，叫我趕快走，結果看到一個女孩跑到
    前面來擋車（那個女孩是被害人），我一直問被告乙○○怎麼回事，是否認識該
    女子，他說不認識，警察要來了，要我趕快開走。事後被告乙○○才告訴我，他
    搶了人家的東西，我要他把搶的東西拿走，並且拿回我之前拿給他要買毒品的三
    千元」等語。本件公訴人認被告丙○○涉犯強盜罪嫌，無非以同案被告乙○○及
    被害人甲○○於警訊及偵查時所為之供述及指述為其主要論據。
四、經查：
（一）同案被告乙○○固於警訊時供稱：我是搭乘由綽號阿輝（即被告丙○○）男子
      駕駛之自小客車，行經台中市○○區○○路一段與軍和街口，見被害人駕車在
      路旁停車，認有機可乘，即由綽號阿輝留在車內把風，我下車走至被害人駕駛
      之車輛，打開右前車門進入車內後，即動手行搶皮包，被害人見狀與我拉扯，
      經我用力扯斷（實為以利器割斷，詳如前述）皮袋後搶走皮包，即上車離開現
      場；我搭乘綽號阿輝駕駛之自小客車，行經行搶作案處所，見被害人尋找停車
      位之際，綽號阿輝見駕駛人為女子，認有機可乘，即在車內臨時提議行搶後，
      才由我下車動手行搶；搶得皮包先取走現金及行動電話，被害人皮包及證件丟
      棄，搶得之行動電話由綽號阿輝取走，搶得之現金二人共同花用完畢云云；其
      於偵查時供稱：被告丙○○分給伊一千五百元現金，其餘皮包等物均係丙○○
      取走；贓款是在車上分的，剩下的東西是丙○○拿走；要搶該被害人是丙○○
      提議的，而且東西也是蔡拿走云云。惟同案被告乙○○於本院審理時則改稱：
      「被告丙○○載我去現場本來是要拿藥（毒品），後來看到被害人的車放在那
      裡，．．．我跟被告丙○○沒有事先協議，他不知道我要去搶，被告丙○○當
      時在車上等我，我下車沒有告訴他我要作什麼，我就下車，搶完我就跑去（丙○○）車上，叫丙○○趕快走，事後我只有拿走行動電話與現金，其餘東西都
      放在車上．．．」、「．．．除現金及行動電話是伊取走外，其餘東西置於皮
      包內，原本伊將皮包置於車內，但是後來被告丙○○就把搶得的皮包丟到到車
      外，叫伊拿走」等語，是以同案被告乙○○前後之供述已不一致，顯有相當瑕
      疵，再以，被告乙○○是動手強盜之行為人，其所擔負之風險較之僅在車內之
      被告丙○○顯然較大，頂多二人平均分贓，被告乙○○豈有甘心就強盜所得之
      財物（有現金五千元及行動電話等）僅分得現金一千五百元，其餘財物均歸被
      告丙○○之理？足見，同案被告乙○○於警訊及偵查時之供述，不合常情，不
      足採信。又上開被害人甲○○所有被強盜之行動電話一支，係被告乙○○於九
      十一年九月二十五案發當日，以一千八百元之價格，出售予台中市○區○○路
      二二一號之不知情之「青峰通訊行」負責人賴堅業，亦據證人賴堅業於警訊時
      證明屬實，且有被告乙○○書立之讓渡書可按，益見被告丙○○上開辯解非出
      於子虛，而同案被告乙○○於本院審理時所為之證詞較為可採。
（二）次查，本件被害人甲○○固指稱：伊於遭被告乙○○強盜後，立即下車擋在被
      告丙○○所駕駛之自用小客車前面，並大聲呼叫等語，然被害人甲○○之上開
      指述，僅能證明被告丙○○確有駕駛其自小客車在現場，並將同案被告乙○○
      載離等情，但非能以此即遽認被告丙○○確與被告乙○○有謀議強盜其財物或
      有參與（把風）此強盜行為。蓋被告丙○○原本搭載被告乙○○至案發現場附
      近，是要購買毒品，自深怕為警查緝，故被告乙○○自行下車強盜被害人財物
      得手後，告知被告丙○○警察來了等語，被告丙○○當然會害怕被捕而欲盡離
      開現場，被告丙○○此一辯解，亦不違常情，尚堪採信。此外，復查無其他積
      極證據足資證明被告有何公訴人所指之與被告乙○○有共同強盜之犯行，揆諸
      前揭說明，既不能證明被告丙○○犯罪，依法自應為被告丙○○無罪之諭知，
      以示慎審。
據上論斷，應依刑事訴訟法第二百九十九條第一項前段、第三百零一條第一項，刑法
第三百三十條第一項、第四十七條，判決如主文。
本案經檢察官林弘政到庭執行職務。
中      華      民      國    九十二    年      四      月     十八     日
                                        臺灣臺中地方法院刑事第七庭
                                            法  官  曾  佩  琦
右正本證明與原本無異。
如不服本判決，應於送達後十日內向本院提出上訴狀 （須附繕本） ，上訴於台灣高
等法院台中分院。
                                            書記官
中      華      民      國    九十二    年      四      月    二十二    日
附錄本案論罪科刑法條：
刑法第三百三十條：
犯強盜罪而有第三百二十一條第一項各款情形之一者，處七年以上有期徒刑。
前項之未遂犯罰之。


司法院資訊處製作；財團法人民間司法改革基金會備份。
